【裁判字號】    94,上易,1448
【裁判日期】    950721
【裁判案由】    竊盜
【裁判全文】
臺灣高等法院刑事判決                94年度上易字第1448號
上  訴  人
即  被  告  丁○○
選任辯護人  宣玉華律師
            陳慶尚律師
            馬志平律師
上列上訴人因竊盜案件，不服臺灣板橋地方法院94年度易字第
433號，中華民國94年7月14日第一審判決（起訴案號：臺灣板橋
地方法院檢察署94年度偵字第2522號），提起上訴，本院判決如
下：
    主  文
原判決撤銷。
丁○○連續竊盜，處有期徒刑捌月。
    事  實
一、丁○○（綽號「咪弟」）基於意圖為自己不法所有之概括犯
    意，自民國（下同）九十三年十月十五日起，至九十四年一
    月十五日止，先後於如附表一所示之時間、地點，或以徒手
    、或以不詳方式開啟機車置物箱、或以不詳方式破壞車輛玻
    璃（毀損部分均未據告訴）後進入車內等手法，連續多次竊
    取甲○○、乙○○等人所有之財物，其詳細之行竊時間、地
    點、被害人、竊得之財物、及行竊方法均詳如附表一所示（
    其中附表一編號三部分之時間、地點、被害人、遭竊財物及
    行竊方式等情節，均經公訴人於原審準備程序中更正）。嗣
    丁○○嗣於九十四年一月上旬某日，在不詳地點，將其竊得
    乙○○所有之OKWAP 牌行動電話（附表一編號五）、及戊○○所有之NOKIA 牌行動電話（附表一編號七）各乙支，委由
    不知情之友人藺以強代為銷售，藺以強除自行以新臺幣（下
    同）五百元之價格購買戊○○失竊之上開行動電話外，另於
    九十四年一月六日下午二時許，在臺北巿南京東路四段十九
    號「銀湯匙」餐廳內，以一千元之價格將乙○○失竊之上開
    行動電話出售予不知情之蘇國輝，蘇國輝再交予不知情之蘇
    明明使用，得款均交予丁○○。嗣經乙○○報警後，經警方
    調取其失竊行動電話之通聯紀錄而循線查悉上情，並於九十
    四年一月二十一日上午九時許，前往丁○○位於臺北縣永和
    市○○路二三六巷十五弄十五號一樓住處執行搜索，當場起
    獲如附表一所示遭竊之行動電話、筆記型電腦等物。
二、案經甲○○、庚○○、己○○、戊○○、丙○○、辛○○、
    乙○○訴由臺北市政府警察局刑事警察大隊報請臺灣板橋地
    方法院檢察署檢察官偵查起訴。
    理  由
一、訊據上訴人即被告丁○○矢口否認有竊盜犯行，辯稱警方查
    獲之行動電話等物品均係其拾獲等語，辯護人宣玉華律師另
    以：被告所為應僅構成刑法第三百三十七條之侵占遺失物罪
    ；及被告在警詢中並未承認竊盜，警詢筆錄未全程連續錄音
    ，不得作為證據；被告在原審法院九十四年五月十二日準備
    程序是否有承認起訴事實之陳述，顯有疑問；原判決認定之
    失竊物品部分未經查獲扣案，原判決之認定與事實不符等語
    資為辯護。惟查：
  (一)本院經當庭勘驗被告於九十四年一月二十一日警詢時之錄音
    帶，並與警詢筆錄（偵查卷第十四頁至第十七頁）所載內容
    相互比對勘驗結果，警訊筆錄採一問一答方式進行，警方詢
    問扣案物品來源是否偷來的，被告承認是偷來的。警員告知
    被告承認竊盜，須依竊盜物品逐一陳述竊盜時間、地點，警
    員按照扣案清冊的物品向被告逐一詢問行竊地點、時間，被
    告分別承認行竊的地點與時間。警員與被告詢答的內容如警
    訊筆錄所載。詢答過程警員並沒有出於強暴脅迫不正方法製
    作筆錄。詢答內容亦與警詢筆錄之記載相符。且本院依錄音
    帶內容勘驗至偵查卷第十五頁時，因並無任何不當及異常情
    形，故法官詢問被告是否繼續勘驗時，被告亦表明不需要繼
    續勘驗。有勘驗筆錄可稽（本院卷第七十四頁正、反面）。
    足見該日警詢時確係全程連續錄音，且被告在警詢中已經自
    白竊盜犯行，其所為之陳述確係出於自由意志，極為灼然。
    被告及辯護人辯稱被告為承認竊盜、警詢筆錄未全程連續錄
    音、無證據能力云云，顯然與事實不符，要無可採。被告之
    辯護人另聲請鑑定將警詢錄音帶囑託法務部調查局鑑定是否
    全程錄音？背景聲音是否連續？有無剪接？筆錄所載內容與
    錄音內容是否相符？云云（本院卷第三十六頁聲請調查證據
    暨答辯(一)狀），亦屬無稽，自無鑑定之必要。
  (二)被告之辯護人另質疑被告在原審法院九十四年五月十二日準
    備程序並未承認起訴之事實，該次準備程序筆錄之記載顯有
    疑問云云。經本院向原審法院調取該次準備程序之錄音帶，
    由被告之選任辯護人檢閱聽聞錄音內容後，被告之辯護人亦
    陳稱「錄音帶與筆錄內容一樣」等語（本院卷第六十四頁）
    ，亦足徵原審法院九十四年五月十二日準備程序筆錄（原審
    卷第三十九頁至第四十二頁）之記載內容與實際情形相符，
    亦即在該次準備程序中，承辦法官對被告詢以「對於檢察官
    所陳述之起訴事實是否認罪？」時，被告確實答稱「承認有
    檢察官所起訴之事實。」（原審卷第四十頁）。辯護人上開
    質疑，若非出於本身之誤會，即係受被告誤導所致，且顯然
    與事實不符，無可採信。
  (三)被告及其辯護人對於被害人甲○○、庚○○、廖思、己○○、乙○○、戊○○、丙○○、陳俊豪及證人藺以強、蘇國
    輝、蘇明明於警詢時所為陳述之證據能力，在原審及本院準
    備程序及審理時，均表示無意見，且未聲明異議，本院審酌
    被害人甲○○、庚○○、廖思、己○○、乙○○、戊○○
    、丙○○、陳俊豪及證人藺以強、蘇國輝、蘇明明於警詢時
    係彼等就各自親身經歷之事實所為者，核無違法取證或證明
    力顯然過低之情事，依其陳述作成時之狀況，並無不適當之
    情形，另被害人庚○○、己○○、乙○○、丙○○、陳俊豪
    、張一心於偵查中均經檢察官告知具結之義務及偽證之處罰
    後具結並就渠等親身經歷之事實而為陳述，且與渠等於警詢
    時供述內容大致相符，核無顯不可信之情形，依刑事訴訟法
    第一百五十九條第一項、第一百五十九條之一第二項及第一
    百五十九條之五規定，自均有證據能力。
  (四)前揭犯罪事實，業據被告於警詢、偵查、及原審迭次自白不
    諱，核與被害人甲○○、庚○○、廖思、己○○、乙○○
    、戊○○、丙○○、陳俊豪、張一心所陳述之失竊情節，以
    及證人藺以強、蘇國輝、蘇明明供述之情節相互一致，並有
    搜索票、搜索扣押筆錄、贓物認領保管單九紙、採證照片十
    四幀、通聯調閱查詢單八份附卷可資佐證，足認被告之自白
    出於自由意志，且與事實相符，得資為犯罪證據。被告事後
    否認竊盜犯行，辯稱該等物品均係其拾獲云云，顯屬畏罪卸
    飾之詞，不足採信。
  (五)至於被害人乙○○於警詢中雖曾陳稱「我有看到一個瘦瘦高
    高的人怪怪的」等語（偵查卷第十九頁、原審卷第二十五頁
    ），在偵查中並表示該瘦瘦高高之人並非被告等語（偵查卷
    第五十九頁），然依乙○○所述，其僅係在發覺失竊前曾看
    見一名瘦高男子站在其放置外套及手提包處等語（原審卷第
    二十五頁），並無法憑以判定該名瘦高男子即係下手行竊之
    人，被害人乙○○之上開陳述並無法推翻上開事證，自不能
    資為有利於被告之論據。
  (六)辯護人另以「扣押物品目錄表」（偵查卷第十二、十三頁）
    並未記載扣押下列各物：(1)附表一編號二被害人庚○○之皮
    夾、身份證、現金一千五百元、手錶、金融卡；(2)附表一編
    號三被害人廖思之藍色行動電話；(3)附表一編號四被害人
    己○○數位相機、硬碟、現金三千元；(4)附表一編號五被害
    人乙○○之現金約一千元；(5)附表一編號六被害人張一心之
    機車駕照、行照、鑰匙乙串；(6)附表一編號七戊○○之NOKI
    A行動電話、現金約三千元；(7)附表一遍號八被害人丙○○
    之現金二十八元；(8)附表一編號九被害人陳俊豪之信金約三
    百元；原判決認定顯有錯誤，警方亦有栽贓誣陷被告情事云
    云置辯（見本院卷第二十六、二十七頁之答辯狀）。惟查該
    扣押物品目錄表所記載之扣押物，係警方於九十四年一月二
    十一日上午九時許，至臺北縣永和市○○路二三六巷十五弄
    十五號一樓被告居住處執行搜索查獲扣押之物品，有搜索票
    、搜索扣押筆錄、扣押物品收據、及扣押物品目錄表可稽，
    而附表一編號二至編號九部分所列之上開失竊物品，均非警
    方執行搜索時所扣押之物品，自不可能記載於「扣押物品目
    錄表」內，此為當然之事理。再查上開所列之失竊物品，確
    均為上開各被害人所有，而連同經查扣之行動電話等物一併
    失竊之物品，業經被害人庚○○、廖思、己○○、乙○○
    、戊○○、丙○○、陳俊豪、張一心分別指述明確在卷可稽
    ，而被害人戊○○失竊之NOKIA行動電話，則係經警方追蹤
    該支行動電話之通聯紀錄查明持有人後，由蘇國輝將該行動
    電話交由警方，再發還被害人戊○○等情，業據蘇國輝、戊○○供明，並有贓物認領保管單、指認照片足憑（偵查卷第
    二十五頁、第九十三至九十七頁），該支行動電話未經警方
    查扣，尤無記載於扣押物品目錄表之可能。依據上述證據資
    料，被告確有竊取該等物品之犯行，洵堪認定。辯護人上開
    所辯，自屬無稽。
  (七)綜上所述，本案事證明確，被告犯行堪以認定，應予依法論
    罪科刑。
二、核被告所為，係犯刑法第三百二十條第一項之罪。被告先後
    多次竊盜行為，時間緊接，方法相同，所犯係犯罪構成要件
    相同之罪名，顯係基於概括犯意而為，為連續犯，應依刑法
    第五十六條規定論以一罪，並加重其刑。被告行為後，刑法
    於九十四年二月二日修正公布，於九十五年七月一日施行，
    第五十六條關於連續犯之規定業已刪除，此刪除雖非犯罪構
    成要件之變更，但顯已影響行為人刑罰之法律效果，自屬法
    律有變更，依新法第二條第一項規定，比較新、舊法結果，
    仍應適用較有利於被告之行為時法律即舊法論以連續犯（最
    高法院九十五年第八次刑事庭會議決議參照）。又被告行為
    後，刑法施行法及罰金罰鍰提高標準條例亦有修正，將刑法
    分則所定貨幣單位改為新台幣，並將部分條文之罰金刑提高
    三十倍，此部分經比較結果，仍以適用行為時法有利於被告
    。
三、原判決對被告予以論科，固非無見，惟查檢察官所起訴如附
    表二所示部分，並不能證明被告犯罪（詳見後述），原判決
    未就全案證據資料詳為審酌，即遽行認定被告亦有該部分之
    連續竊盜行而一併論科，自有不當。被告提起上訴，否認犯
    罪，就附表一所示部分固無理由，就附表二所示部分則為有
    理由，自應由本院將原判決撤銷，另為適法之判決。爰審酌
    被告之素行，其僅因貪圖小利，連續為上開犯行，及其犯罪
    之、手段、竊取財物價值、對被害人造成之損害、犯罪後原
    先尚能坦承犯行，惟事後則無悔意，及其智識程度、生活狀
    況之態度等一切情狀，量處如主文第二項所示之刑，以資懲
    儆。被告雖未曾因故意犯罪受有期徒刑以上刑之宣告，然其
    犯行多達九次，且其中多次係以撬開機車置物箱或損壞汽車
    車窗方式為之，足徵並非一一時失慮犯罪，而係長期計畫性
    之實施犯罪，且自我反省及自我控制能力薄弱，自不宜為緩
    刑之宣告，併此指明。
四、公訴意旨另以：被告基於意圖為自己不法所有概括犯意，於
    如附表二所示之時、地，連續以不詳之方式、竊取不詳之人
    所有如附表二所示之數位相機等物品等情，因認被告另涉有
    刑法第三百二十條第一項之竊盜罪嫌。經查：
  (一)按犯罪事實應依證據認定之，無證據不得推定其犯罪事實，
    刑事訴訟法第一百五十四條第二項定有明文。認定犯罪事實
    所憑之證據，雖不以直接證據為限，間接證據亦包括在內，
    然而無論直接或間接證據，其為訴訟上之證明，須於通常一
    般之人均不致有所懷疑，而得確信其為真實之程度者，始得
    據為有罪之認定，倘其證明尚未達到此一程度，而有合理之
    懷疑存在時，事實審法院在心證上無從為有罪之確信，自應
    為無罪之判決（參見最高法院七十六年度台上字第四九八六
    號判例意旨）。又被告之自白，非出於強暴、脅迫、利誘、
    詐欺、疲勞訊問、違法羈押或其他不正之方法，且與事實相
    符者，得為證據。被告或共犯之自白，不得作為有罪判決之
    唯一證據，仍應調查其他必要之證據，以察其是否與事實相
    符。亦為刑事訴訟法第一百五十六條第一項、第二項所明定
    。
  (二)查被告於警詢、偵查、及原審中，雖均曾自白有上開竊盜犯
    行，惟亦曾辯稱係其拾獲云云，於本院審理時更否認有上開
    竊盜犯行。按被告於偵、審中之自白，雖均係出於其自由意
    思，已詳如前述，然查關於附表二所示部分，始終未能查明
    被害人之身分，更無法查明失竊情節，而被告雖持有扣案之
    該等物品，然該等物品係被告自行竊取者，固有可能，該等
    物品係他人遺失或遭竊後脫離本人持有之物品，而遭被告侵
    占入己，亦有可能，甚且係被告由不詳之人處收受之贓物，
    亦非無可能。故此部分被告原先所為之竊盜自白，並無足夠
    之補強證據足以證明與事實相符，全案仍有合理懷疑存在，
    自屬不能證明被告犯有竊盜罪。惟因公訴人認與其開有罪部
    分，有連續犯之裁判上一罪關係，爰不另為無罪之諭知。至
    於被告此部分是否另涉有其他刑責（被告自承應負侵占遺失
    物罪責），非起訴效力所及，本院不得審判，附此記明。
據上論結，應依刑事訴訟法第三百六十九條第一項前段、第三百
六十四條、第二百九十九條第一項前段、刑法第二條第一項前段
、修正前刑法第五十六條、第三百二十條第一項、修正前罰金罰
鍰提高標準條例第一條前段，判決如主文。
本案經檢察官呂文忠到庭執行職務。
中    華    民    國    95    年    7     月    21    日
                  刑事第十九庭  審判長法  官  宋  祺
                                      法  官  陳憲裕
                                      法  官  蔡明宏
以上正本證明與原本無異。
不得上訴。
                                      書記官  吳鎮鑫
中    華    民    國    95    年    7     月    24    日
附錄：本案論罪科刑法條全文
中華民國刑法第320條
意圖為自己或第 3 人不法之所有，而竊取他人之動產者，為竊盜
罪，處五年以下有期徒刑、拘役或五百元以下罰金。
意圖為自己或第 3 人不法之利益，而竊佔他人之不動產者，依前
項之規定處斷。
前二項之未遂犯罰之。
附表一
┌──┬───┬───────┬────┬──────┐
│編號│被害人│遭竊時間及地點│遭竊財物│行 竊 方 式 │
├──┼───┼───────┼────┼──────┤
│ 一 │甲○○│93年10月15日下│PHILIPS │以不詳方式撬│
│    │      │午某時許，臺北│牌630型 │開車牌號碼  │
│    │      │縣永和市○○路│行動電話│CNC-081機車 │
│    │      │與永貞路口某處│1具（序 │置物箱後竊取│
│    │      │              │號351643│財物        │
│    │      │              │00000000│            │
│    │      │              │0號）   │            │
├──┼───┼───────┼────┼──────┤
│ 二 │庚○○│93年11月2日晚 │NOKIA 牌│以不詳方式撬│
│    │      │上11時許臺北市│銀色行動│開車牌號碼PM│
│    │      │新生南路與羅斯│電話1具 │6-082號機車 │
│    │      │福路口某處    │（序號35│置物箱後竊取│
│    │      │              │00000000│財物        │
│    │      │              │00193號 │            │
│    │      │              │）、皮夾│            │
│    │      │              │1個、身 │            │
│    │      │              │分證1張 │            │
│    │      │              │、現金15│            │
│    │      │              │00元以及│            │
│    │      │              │手錶1只 │            │
│    │      │              │、郵局金│            │
│    │      │              │融卡1張 │            │
│    │      │              │（起訴書│            │
│    │      │              │漏載）  │            │
├──┼───┼───────┼────┼──────┤
│ 三 │辛○○│93年11月10日晚│NOKIA 牌│以不詳方式撬│
│    │      │上8時許臺北市 │銀色1具 │開車牌號碼WT│
│    │      │新生南路與羅斯│（序號35│D-800號機車 │
│    │      │福路口臺大運動│00000000│置物箱後竊取│
│    │      │場側門        │25669 號│財物        │
│    │      │              │）及不詳│            │
│    │      │              │廠牌藍色│            │
│    │      │              │行動電話│            │
│    │      │              │1具     │            │
├──┼───┼───────┼────┼──────┤
│ 四 │己○○│93年11月19日晚│ACER牌筆│以不詳方式破│
│    │      │上11時許臺北市│記型電腦│壞車牌號碼7K│
│    │      │辛亥路與新生南│、三洋牌│-0597號自小 │
│    │      │路口某處      │數位相機│客車右後座玻│
│    │      │              │、外接硬│璃後進入車內│
│    │      │              │碟各1 臺│竊取財物    │
│    │      │              │及現金30│            │
│    │      │              │00元    │            │
├──┼───┼───────┼────┼──────┤
│ 五 │乙○○│93年12月18日晚│OKWAP 牌│徒手竊取財物│
│    │      │上10時許臺北市│A267型行│            │
│    │      │羅斯福路路4段 │動電話1 │            │
│    │      │1號臺灣大學運 │具（序號│            │
│    │      │動場內某處    │00000000│            │
│    │      │              │0000000 │            │
│    │      │              │號）、現│            │
│    │      │              │金約1000│            │
│    │      │              │元      │            │
├──┼───┼───────┼────┼──────┤
│六  │張一心│93年12月20日晚│NOKIA 牌│徒手竊取財物│
│    │      │間某時許臺北市│行動電話│            │
│    │      │羅斯福4段1號臺│1具（序 │            │
│    │      │灣大學運動場內│號350145│            │
│    │      │某處          │00000000│            │
│    │      │              │0號）、 │            │
│    │      │              │機車駕照│            │
│    │      │              │及行照各│            │
│    │      │              │1張、鑰 │            │
│    │      │              │匙1串   │            │
├──┼───┼───────┼────┼──────┤
│七  │戊○○│94年1月4日晚上│NOKIA 牌│以不詳方式撬│
│    │      │10時許臺北市新│8250型藍│開車牌號碼FB│
│    │      │生南路臺灣大學│色行動電│2-882號機車 │
│    │      │運動場側門口某│話1具（ │置物箱後竊取│
│    │      │處            │序號3500│財物        │
│    │      │              │00000000│            │
│    │      │              │852號） │            │
│    │      │              │、現金約│            │
│    │      │              │3000千元│            │
├──┼───┼───────┼────┼──────┤
│八  │丙○○│94年1月11日（ │BENQ牌銀│以不詳方式撬│
│    │      │起訴書誤載為12│色行動電│開車牌號碼P3│
│    │      │日）晚間8時許 │話1具（ │5-953號機車 │
│    │      │臺北巿羅斯福路│序號    │置物箱後竊取│
│    │      │4段78巷內某處 │000000 0│財物        │
│    │      │              │0000000 │            │
│    │      │              │2號）、 │            │
│    │      │              │現金28元│            │
│    │      │              │        │            │
├──┼───┼───────┼────┼──────┤
│九  │陳俊豪│94年1月15日晚 │PHILIPS │以不詳方式破│
│    │      │上10時許臺北市│牌白色行│壞車牌號碼YV│
│    │      │新生南路臺灣大│動電話1 │-0319小客車 │
│    │      │學側門口某處  │具（序號│右後座玻璃後│
│    │      │              │00000000│進入車內竊取│
│    │      │              │0000000 │財物（毀損部│
│    │      │              │號）、現│分未經告訴）│
│    │      │              │金約300 │            │
│    │      │              │元      │            │
└──┴───┴───────┴────┴──────┘
附表二
┌───────┬───┬───────┬────┬────┐
│起訴書附表編號│被害人│遭竊時間及地點│遭竊財物│行竊方式│
├───────┼───┼───────┼────┼────┤
│ 四           │不詳  │九十三年十一月│富士牌數│不詳    │
│              │      │中旬某日      │位相機一│        │
│              │      │臺北縣永和市福│臺      │        │
│              │      │和橋下某處    │        │        │
├───────┼───┼───────┼────┼────┤
│ 五           │不詳  │九十三年十一月│ＳＯＮＹ│不詳    │
│              │      │中旬某日      │牌數位相│        │
│              │      │臺北縣永和市福│機一臺  │        │
│              │      │和橋下某處    │        │        │
├───────┼───┼───────┼────┼────┤
│ 七           │不詳  │九十三年十二月│ＡＰＰＬ│不詳    │
│              │      │七日晚上十一時│Ｅ牌ＭＰ│        │
│              │      │許            │３一臺  │        │
│              │      │臺北市○○○路│        │        │
│              │      │路四段某處    │        │        │
├───────┼───┼───────┼────┼────┤
│ 九           │不詳  │九十三年十二月│ＳＩＰＩ│不詳    │
│              │      │十四日下午三時│Ｘ牌數位│        │
│              │      │許            │相機一臺│        │
│              │      │在臺北市羅斯福│        │        │
│              │      │路四段一號臺灣│        │        │
│              │      │大學內某處    │        │        │
├───────┼───┼───────┼────┼────┤
│十一          │不詳  │九十三年十二月│ＤＩＧＩ│不詳    │
│              │      │二十八日凌晨某│ＭＡＳＴ│        │
│              │      │時許          │ＥＲ牌數│        │
│              │      │臺北縣新店巿碧│位相機一│        │
│              │      │潭橋附近某處  │臺      │        │
├───────┼───┼───────┼────┼────┤
│十二          │不詳  │九十三年十二月│ＣＡＮＯ│不詳    │
│              │      │二十八日凌晨某│Ｎ牌數位│        │
│              │      │時許          │相機一臺│        │
│              │      │臺北縣新店巿碧│        │        │
│              │      │潭橋附近某處  │        │        │
├───────┼───┼───────┼────┼────┤
│十六          │不詳  │不詳          │ＹＡＳＨ│不詳    │
│              │      │              │ＩＣＡ牌│        │
│              │      │              │相機一臺│        │
└───────┴───┴───────┴────┴────┘


司法院資訊處製作；財團法人民間司法改革基金會備份。
